【裁判字號】    95,訴,164
【裁判日期】    950331
【裁判案由】    債務人異議之訴
【裁判全文】
臺灣彰化地方法院民事判決  95年度訴字第164號
原      告  丙○○
訴訟代理人  甲○○
被      告  乙○○
訴訟代理人  洪宗仁律師
上列當事人間債務人異議之訴事件，本院於民國95年3月24日言
詞辯論終結，判決如下：
    主  文
原告之訴駁回。
訴訟費用由原告負擔。
    事實及理由
一、原告主張：被告以彰化縣北斗鎮調解委員會94調字第21號調
    解書為執行名義，請求本院執行處以95年度執字第1535號強
    制執行事件扣押由原告及訴外人顏宋錦淑、顏宏霖於第三人
    「復華商業銀行股份有限公司北斗分行」聯名開立之帳戶存
    款，惟依該調解書內容所載，訴外人顏宏霖、顏鴻展均已取
    得依該調解書所載之動產及不動產，獨原告迄今仍無法取得
    調解書調解內容第三項所載之「彰化縣北斗鎮○○段161 地
    號土地面積2274平方公尺地上物硬體設施」，依該調解書內
    容第四項所載「解除聯名寄存」等事，應俟原告就上開不動
    產所有權移轉事宜辦畢後，再行解約，始符前揭調解書意旨
    。今被告聲請扣押由原告及訴外人顏宋錦淑、顏宏霖所共同
    設立之上開「聯名戶」內之存款，原告勢必受「解除聯名戶
    約定之不利益」，故原告亦應為受執行之債務人。是以，本
    件若予執行，原告就上開不動產所有權之取得即受有難以回
    復之損害，爰依強制執行法第14 條第1項之規定，提起債務
    人執行異議之訴等語。並聲明：本院95年度執字第1535號所
    為之強制執行程序應予撤銷。訴訟費用由被告負擔。
二、被告則以：被告係依彰化縣北斗鎮調解委員會94調字第21號
    調解書第四項中債務人顏宋錦淑應給付被告新台幣（下同）
    2,000,000 元之內容，聲請強制執行，原告並非執行債務人
    ，自不得提起債務人異議之訴。再原告主張之事實，均為該
    調解書內容之一部分，並非於執行名義成立後新發生之事實
    ，依最高法院66年台上字第2488號、3281號判例意旨，自非
    債務人異議之訴所得救濟。另原告主張該調解書內容第三項
    之彰化縣北斗鎮○○段161 地號土地，係訴外人顏宋錦淑所
    有，與被告無關，如訴外人顏宋錦淑有未履行之情事，原告
    自可逕依該調解書內容為執行，且該調解書第三、四項內容
    互為獨立，且互為不同之權利義務主體，其間無互為條件或
    對待給付關係。況訴外人顏宋錦淑對第三人有11,970,000元
    現款，則被告依該調解書內容為強制執行，不僅符合調解意
    旨，且就原告權益不生任何影響。綜上，原告提起本件債務
    人異議之訴，顯無理由等語，資為抗辯。並聲明：原告之訴
    駁回。訴訟費用由原告負擔。
三、兩造不爭執事項：
    以下為兩造所不爭執，並有調解書影本在卷可稽，本院採為
    判決基礎。
（一）被告以彰化縣北斗鎮調解委員會94調字第21號調解書為執
      行名義，請求本院執行處以95年度執字第1535號強制執行
      事件扣押訴外人顏宋錦淑之財產。
（二）本院執行處扣押原告及訴外人顏宋錦淑、顏宏霖於第三人
      「復華商業銀行股份有限公司北斗分行」聯名開立之帳戶
      存款。
四、得心證之理由：
（一）按當事人適格，係指當事人就特定訴訟，得以自己之名義
      為原告或被告之資格，亦即就特定訴訟有無實施訴訟之權
      能，屬權利保護要件之一。次按執行名義成立後，如有消
      滅或妨礙債權人請求之事由發生，債務人得於強制執行程
      序終結前，向執行法院對債權人提起異議之訴，強制執行
      法第14 條第1項前段定有明文。是以，得依此規定提出異
      議之訴者，僅限於強制執行程序中之債務人，如非此債務
      人，即不得提起此異議之訴，否則，其當事人之適格即有
      欠缺。
（二）查原告主張本院95年度執字第1535號債權人乙○○與債務
      人顏宋錦淑間強制執行程序，須俟原告就首開不動產所有
      權移轉事宜辦畢後，始能解除聯名寄存，故依強制執行法
      第14 條第1項規定，提起本件債務人異議之訴。惟前開強
      制執行程序之債權人為乙○○即被告，債務人則為顏宋錦
      淑，而非原告，為兩造所不爭執，故原告並非該強制執行
      事件之債務人，其就本件債務人異議之訴之法律關係，當
      無實施訴訟權能，自不得依強制執行法第14 條第1項規定
      提起債務人異議之訴，其經本院闡明後，堅認其為執行債
      務人，故應提起債務人異議之訴，是本院闡明責任已盡，
      揆諸前開說明，原告起訴為當事人不適格，其訴為無理由
      ，應予駁回。
五、綜上，本件原告起訴為當事人不適格，應予駁回。
六、本件事證已臻明確，兩造其餘攻防方法與判決結果不生影響
    ，無庸逐一論述，併此敘明。
結論，本件原告之訴為無理由，依民事訴訟法第78條，判決如主
文。
中    華    民    國    95    年    3     月    31    日
                  民事第一庭    法  官  游秀雯
以上正本係照原本作成。
如對判決上訴，應於判決送達後20日內向本院提出上訴狀。
中    華    民    國    95    年    3     月    31    日
                                書記官  張西武


司法院資訊處製作；財團法人民間司法改革基金會備份。
